【裁判字號】    98,交抗,2101
【裁判日期】    980907
【裁判案由】    違反道路交通管理處罰條例
【裁判全文】
臺灣高等法院交通事件裁定            98年度交抗字第2101號
抗  告  人
即處分機關  交通部公路總局臺北區監理所宜蘭監理站
受 處 分人  甲○○
上列抗告人即處分機關因受處分人違反道路交通管理處罰條例案
件，不服臺灣宜蘭地方法院，中華民國九十八年七月二十四日所
為裁定（九十八年度交聲更字第一０號），提起抗告，本院裁定
如下：
    主  文
抗告駁回。
    理  由
一、原處分意旨略以：異議人即受處分人甲○○於民國九十八年
    四月十日晚間二十一時三十分許，駕駛車號ＭＶ─六六七六
    號一般自用小客車，行經宜蘭縣羅東鎮○○路段前，為宜蘭
    縣政府警察局宜蘭分局保安警察隊警員攔檢實施酒測，當場
    測得其呼氣所含酒精濃度高達每公升０．二九毫克，而以其
    有酒後駕車之違反道路交通管理事件為由，當場開立宜警交
    字第Ｑ00000000號舉發違反道路交通管理事件通知
    單予以舉發，並將該通知單交予受處分人簽收。嗣受處分人
    於應到案日期前到案聽候裁決，經交通部公路總局臺北區監
    理所宜蘭監理站（下稱原處分機關）調查結果，認受處分人
    確有舉發之違規事實，遂於九十八年四月十七日，依道路交
    通管理處罰條例第三十五條第一項第一款、道路交通管理事
    件統一裁罰基準及處理細則第四十一條、第四十三條、第四
    十四條及第六十七條規定，以宜監裁字第裁四三─Ｑ000
    00000號裁決書，裁處受處分人罰鍰新臺幣（下同）一
    萬九千五百元，吊扣駕駛執照十二個月，並施以道安講習在
    案。
二、聲明異議意旨略以：受處分人並不否認有上開酒後駕車之違
    規事實，惟伊當時係駕駛自用一般小客車，故原處分所應吊
    扣者，應為自用一般小客車駕駛執照，而非其職業聯結車駕
    駛執照。且受處分人以駕駛聯結車為業，吊扣該駕照嚴重影
    響其生計，為此請求撤銷吊扣職業聯結車駕照之處分等語。
三、原裁定略以：（一）受處分人甲○○於九十八年四月十日（
    原裁定誤載為十七日，應予更正）晚間二十一時三十分許，
    駕駛車號ＭＶ─六六七一號自用一般小客車，在宜蘭縣羅東
    鎮○○路段為警攔停後，經測試酒精濃度呼氣結果，達每公
    升０．二九毫克之事實，有舉發通知單一紙在卷可按，並為
    異議人所自承不諱，是異議人上開酒後駕車之違規行為應堪
    認定。（二）又按汽車駕駛人取得高一級車類之駕駛資格者
    ，應換發駕駛執照，並准其駕駛較低級車類之車輛，道路交
    通安全規則第六十一條定有明文。本件異議人於八十六年十
    一月二十六日領有小型車普通駕駛執照、於八十九年一月十
    二日領有大貨車普通駕駛執照、於九十一年十月一日（原裁
    定誤載為八十九年五月二十二日，應予更正）領有聯結車職
    業駕駛執照，有汽車駕照基本資料一紙可參。（三）次按道
    路交通管理處罰條例第六十八條於九十四年十二月十四日修
    正公布，經行政院以九十五年二月二十七日行政院院臺交字
    第０九五００八二八九八號令核定自九十五年三月一日施行
    ，依修正後之第六十八條規定「汽車駕駛人，因違反本條例
    及道路交通安全規則之規定，受吊銷駕駛執照處分時，吊銷
    其持有各級車類之駕駛執照」。與修正前之規定比較，係刪
    除「吊扣」駕駛執照之規定。其修正之理由，乃因舊法將違
    規駕駛人所持有各級車類之駕駛執照一併吊扣或吊銷，失之
    過酷，影響人民工作及生活甚鉅，故依修正後規定，受吊扣
    駕駛執照處分時，不再吊扣其持有各級車類之駕駛執照，僅
    於受吊銷駕駛執照處分時，始吊銷其持有各級車類之駕駛執
    照。是以，本件違規時異議人係駕駛自用一般小客車，其依
    法所受之處分應為限制駕駛小型車之權利，而應吊扣小型車
    駕駛執照，始符修正後第六十八條規定之意旨，自不能吊扣
    異議人持有之其他級車類駕駛執照。移送機關之裁決係吊扣
    職業聯結車駕照，有移送機關九十八年四月二十二日北監宜
    四字第０九八二００一三０七號移送書在卷可參，有違該條
    例第六十八條修正理由之意旨。是異議人主張不應吊扣其職
    業聯結車駕駛執照等語，於法尚屬有據。綜上，原處分機關
    認受處分人上開違規行為明確，處以罰鍰一萬九千元，並施
    以道安講習部分，固屬有據（此部分處分受處分人未聲明異
    議），惟就有關裁處吊扣職業聯結車駕駛執照十二個月部分
    ，於法不合，爰予以撤銷等語。
四、經核原裁定，尚無不當。原處分機關抗告意旨雖略以：（一
    ）按汽車駕駛人飲用酒類或其他類似物後其吐氣所含酒精濃
    度超過每公升０．二五毫克或血液中酒精濃度超過百分之０
    ．０五以上者，不得駕車，道路交通安全規則第一百十四條
    第二款定有明文。又按汽車駕駛人，駕駛汽車經測試檢定酒
    精濃度超過規定標準者，處一萬五千元以上六萬元以下罰鍰
    ，並當場移置保管其車輛及吊扣其駕駛執照一年，並應接受
    道路交通安全講習，道路交通管理處罰條例第三十五條第一
    項第一款、第二十四條第一項第二款分別定有明文。上開處
    罰酒後駕車行為之規定其立法目的在於駕駛人於飲酒後駕車
    將無法保持清晰、正常之判斷，反應及操控力低，增加發生
    交通事故之危險，故吊扣駕駛人之駕駛執照一年以避免駕駛
    人再犯，確保用路人之安全。（二）現行駕駛執照共分十五
    類，汽車駕駛人取得高一級類之駕駛資格者，應換發駕駛執
    照並准其駕駛較低車類之車輛（道路交通安全規則第五十三
    條、第六十一條參照），故當駕駛人分別考取領較高級類之
    機車及汽車駕駛執照後其當分別持有該高級之機車及汽車駕
    照各一張，然所應遵守之基本規範原則尚無不同，當駕駛人
    之駕駛行為、用路行為出現嚴重瑕疵致非限制其駕駛資格不
    足以維護用路人安全時，則應限制其駕駛資格避免繼續產生
    危害之必要性自不因所需駕駛技術不同而有區分，以此觀之
    ，依修正後道路交通管理處罰條例第六十八條之規定，受吊
    扣駕駛執照處分時不再吊扣其持有各級車類之駕駛執照，乃
    係吊扣行為人當時駕駛該違規車輛所憑之駕駛執照而不再將
    其已領有之機車駕照及汽車駕照一併收繳，但因取得高一級
    車類之駕駛資格者得駕駛較低級車類之車輛，因此當行為人
    依憑其所領有之較高駕駛執照酒後駕駛較低級之車輛時，仍
    應吊扣其駕駛該違規車輛所憑較高級之機車或汽車駕駛執照
    ，如此始符道路交通安全規則第一百十四條第二款、第二十
    四條第一項第二款、第六十一條第一項及道路交通管理處罰
    條例第三十五條第一項第一款、第二十四條第一項第二款、
    第六十八條規定之意旨，如領有較高級駕駛執照之人酒後違
    規駕駛較低級之車輛時，可以不用吊扣其駕駛該違規車輛所
    憑之較高級駕駛執照，此舉無異是鼓勵領有較高級駕駛執照
    之人於酒後可以肆無忌憚的駕駛較低級之車輛，如此將使前
    揭條例處罰酒後駕車之駕駛人吊扣駕照一年之規定形同具文
    ，更無法保障用路人之生命、身體、財產安全。綜上，原裁
    定容有未洽，為維護道路交通管理目的及公平性原則，祈請
    將原裁定撤銷，維持本站裁決，以維護本條例之公正性並保
    障交通安全與秩序。
五、經查：
（一）按汽車駕駛人飲用酒類或其他類似物後其吐氣所含酒精濃
      度超過每公升０．二五毫克或血液中酒精濃度超過百分之
      ０．０五以上者，不得開車，道路交通安全規則第一百十
      四條第二款定有明文；又汽車駕駛人，駕駛汽車經測試檢
      定有酒精濃度超過規定之情形者，處新臺幣一萬五千元以
      上六萬元以下罰鍰，並當場移置保管其車輛及吊扣其駕駛
      執照一年，且對汽車駕駛人應施以道路交通安全講習，道
      路交通管理處罰條例第三十五條第一項第一款、第二十四
      條第一項第二款亦均有明定。
（二）本件受處分人甲○○坦承於九十八年四月十日晚間二十一
      時三十分許，酒後駕駛車號ＭＶ─六六七六號一般自用小
      客車上路，在行經宜蘭縣羅東鎮○○路段時，為宜蘭縣政
      府警察局宜蘭分局保安警察隊警員攔檢實施酒測，當場測
      得其呼氣所含酒精濃度高達每公升０．二九毫克等情，並
      有宜蘭縣政府警察局宜警交字第Ｑ00000000號舉
      發違反道路交通管理事件通知單一紙在卷可稽。原處分機
      關依上開事證，認定受處分人確有上開違規行為，於九十
      八年四月十七日作成宜監字第裁四三─Ｑ0000000
      0號違反道路交通管理事件裁決書之處分，罰鍰一萬九千
      五百元，吊扣駕駛執照十二個月，並施以道安講習，經受
      處分人到場收受，此有上開違反道路交通管理事件裁決書
      、交通部公路總局臺北區監理所宜蘭監理站九十八年四月
      二十二日北監宜四字第０九八二００一三０七號對違反道
      路交通管理事件不服裁決聲明異議案件移送書暨其附件在
      卷可稽。從而，受處分人有前揭交通違規行為，其事證至
      臻明確，堪信為真實。
（三）按道路交通管理處罰條例第六十八條於九十四年十二月十
      四日修正，並自九十五年三月一日施行。依修正前之道路
      交通管理處罰條例第六十八條規定：「汽車駕駛人，因違
      反本條例及道路交通安全規則之規定，受吊扣或吊銷駕駛
      執照處分時，吊扣或吊銷其持有各級車類之駕駛執照」；
      修正後之道路交通管理處罰條例第六十八條規定：「汽車
      駕駛人，因違反本條例及道路交通安全規則之規定，受吊
      銷駕駛執照處分時，吊銷其持有各級車類之駕駛執照」；
      其原提案修正條文為：「汽、機車駕駛人，因違反本條例
      及道路交通安全規則之規定，受吊扣或吊銷駕駛執照處分
      時，吊扣或吊銷其違法或違規當時所駕駛車輛之駕駛執照
      」；其立法理由略以：「原條文將違法或違規駕駛人所持
      有各級車類之駕駛執照一併吊扣或吊銷，失之過酷，影響
      人民工作及生活甚鉅，爰修正之」等語，其立法意旨在於
      違規行為對道路交通秩序之維持及道路交通安全已生較大
      之影響，故規定吊扣或吊銷其持有各級車類之駕駛執照，
      以限制其繼續駕車行駛道路之權利，此屬駕駛行為之限制
      ，並不因所持駕駛執照種類不同而有所差異。則駕駛人有
      違反道路交通管理處罰條例第三十五條第一項第一款規定
      致受有吊扣駕駛執照處分時，依修正後同條例第六十八條
      規定暨其修法意旨，僅能吊扣行為人違法或違規當時駕駛
      車輛所憑之駕駛執照，不得再吊扣行為人所持有、與駕駛
      違規車輛無關之其他各級車類駕駛執照。又酒醉駕車行為
      係製造法所不容許之風險，以風險製造之立場觀察，雖不
      因駕駛車輛種類之不同致有所差別，但從風險實現觀點而
      言，酒醉駕駛車類之不同，其對於交通安全衍生之實害結
      果亦有差異，如駕駛人駕駛某一級之車類違反道路交通管
      理處罰條例規定時，不論其所造成之實害結果，一律吊扣
      駕駛人所持有之各類駕駛執照，亦有違相同事件相同處理
      ，不同事件不同處理之平等原則（參照臺灣高等法院暨所
      屬法院九十七年法律座談會刑事類提案第四０號討論暨審
      查意見）。至目前主管機關關於駕駛執照核發之作業程序
      ，依「一人一照原則」，對駕駛人持高一級駕駛執照者，
      並未核發低一級車類之駕駛執照，致有本件因受處分人無
      普通小型車駕駛執照可供吊扣之情形發生，主管機關自應
      本於行政罰之合目的性原則及前開意旨，修法因應或依合
      於比例原則之手段與行政作為，另為妥適之處理（如在高
      一級駕駛執照內註記等得以辨識駕駛人受處分情形之方法
      ，以達規範受處分人一年內不得駕駛一般自用小客車之目
      的，附為敘明）。
（四）綜上說明，原處分機關裁處受處分人「吊扣其駕駛執照十
      二個月」，核與修正後即現行道路交通管理處罰條例第六
      十八條規定不符，且同時限制受處分人駕駛職業聯結車的
      工作權，是原處分機關所採取之行政行為之方法所造成的
      損害與目的利益亦顯失均衡，而有得撤銷之原因。
六、原審審酌修正後之道路交通管理處罰條例第六十八條之立法
    意旨，及僅因受處分人酒後駕駛自用小客車違規而吊扣職業
    聯結車駕駛執照，該處分對受處分人工作權造成損害之輕重
    ，以原處分機關吊扣受處分人職業聯結車駕駛執照十二
    個月部分，與道路交通管理處罰條例第六十八條之規定有違
    ，而將原處分撤銷，經核並無違誤。是原處分機關就此部分
    提起抗告，指摘原裁定不當，並無理由，自應駁回。
據上論結，應依道路交通案件處理辦法第二十六條，刑事訴訟法
第四百十二條，裁定如主文。
中    華    民    國    98    年    9     月    7     日
            刑事第十八庭  審判長法  官  吳鴻章
                                法  官  周政達
                                法  官  曾淑華
以上正本證明與原本無異。
不得再抗告。
                                書記官  王增華
中    華    民    國    98    年    9     月    8     日


司法院資訊處製作；財團法人民間司法改革基金會備份。
